臺灣臺北地方法院民事判決　　　　　　　95年度保險字第19號
原　　　告　中央產物保險股份有限公司
法定代理人　甲○○
訴訟代理人　許志勇律師
複代理人　　黃智絹律師
被　　　告　陽明海運股份有限公司
法定代理人　丙○○
訴訟代理人　林昇格律師
複代理人　　李志成律師
上列當事人間請求損害賠償事件，本院於中華民國96年5月2日言
詞辯論終結，判決如下：
    主  文
被告應給付原告新台幣貳佰肆拾肆萬肆仟伍佰柒拾玖元及自民國
95年12月5日起至清償日止，按週年利率5%計算之利息。
原告其餘之訴駁回。
訴訟費用由被告負擔三分之二，餘由原告負擔。
本判決於原告以新台幣捌拾萬元供擔保後，得假執行；但被告以
新台幣貳佰肆拾肆萬肆仟伍佰柒拾玖元為原告供擔保後得免為假
執行。
原告其餘假執行之聲請駁回。
    事實及理由
一、原告起訴主張略以：
（一）訴外人錸德科技股份有限公司（Ritek Corporation，下
      稱錸德公司）於民國（下同）94年2月間自北愛爾蘭運回
      二手光碟片生產設備乙批，分裝在19個40呎貨櫃內，委由
      被告陽明海運股份有限公司以船名"Ming Cosmos"輪第29E
      航次運送來台，此有被告簽發之編號Ｚ000000000載貨證券
      可證；而貨物之包裝及裝櫃，錸德公司則委由訴外人建欣
      木箱行即彭兆謙於北愛爾蘭為之。詎貨主錸德公司於台灣
      提領系爭貨物時，發現其中3個貨櫃內之貨物，共6 台射
      出成型機（4台SD-35E、2台SD-30；下稱系爭貨物）受有
      損壞，此亦有英商嘉福湯馬遜保險公證人股份有限公司台
      灣分公司製作的公證報告可證，錸德公司因此受有新台幣
      （下同）34,000,000元之損失。而原告為系爭貨物之保險
      人，經賠付錸德公司上開保險金後，並受讓或法定移轉上
      開債權後，自有權依載貨證券等法律關係，請求被告應對
      本件貨損負債務不履行及侵權行為損害賠償責任。爰起訴
      聲明：(1)被告應給付原告4,000,000元整，暨自95年12 月
      5日起至清償日止，按年息百分之五計算之利息。(2)訴訟
      費用由被告負擔。(3)願供擔保，請准宣告假執行。
（二）本件準據法應為我國法律：
  １、載貨證券法律關係應適用之準據法為我國法律：本件系爭
      貨物等12個貨櫃之放貨方式雖係電報放貨，惟依最高法院
　　　87年度台上字第962號判決意旨、最高法院89年度台上字
　　　第2326號判決意旨，自得確認受貨人錸德公司係原證一號
　　　載貨證券持有人，並且有權基於該載貨證券向身為運送人
　　　之被告請求賠償。且錸德公司及被告皆屬我國籍法人，依
　　　最高法院67年度第4次民事庭庭推總會議決議第2項第2點
　　　關於準據法所為之決議「又依該條第2項『當事人意思不
　　　明時，同國籍者依其本國法』之規定，保險公司代位受貨
　　　人憑載貨證券向運送人行使權利，受貨人與運送人雙方均
　　　為中國人，自應適用中國法，託運人在本事件訴訟標的之
　　　法律關係中並非當事人，其準據法之確定，要不受託運人
  　　國籍之影響」所示，本件兩造間訟爭之載貨證券法律關係
　    之準據法應為我國法。
  ２、侵權行為法律關係準據法亦為我國法：本件系爭貨物中之
      編號FSCU0000000、YMLU0000000及編號TGHU00000000只
      貨櫃在進儲被告所指定之愛爾蘭貝福斯特 (BELFAST)貨櫃
      場時並未受損，而其中編號FSCU0000000、及YMLU0000000
      二只貨櫃在出愛爾蘭貝福斯特貨櫃場時即已受損，因此可
      認定裝載於二只貨櫃內之貨物在儲存於愛爾蘭貝福斯特貨
      櫃場期間即已受損，又其損壞狀態於基隆港卸載時仍續存
      在，故基隆港為侵權行為結果發生地。至於編號TGHU0000
      000貨櫃在高雄出貨櫃場並未受損，惟錸德公司自被告所
      屬之基隆櫃場提領時，該只貨櫃卻受有損壞，足見該只貨
      櫃所裝載貨物 (型號SD-35E射出成型機)之受損，係於自
      船舶卸載後之陸上期間發生。基上，依前揭涉外民事法律
      適用法第9條規定及最高法院判例意旨，關於侵權行為法
      律關係準據法應為我國法。
（三）系爭貨物發生損害之時間、地點為何詳如上述。
  １、系爭受損貨物共有6台，型號SD-35E有4台，型號SD-30有2
      台。其中裝載於編號FSCU0000000貨櫃內之射出成型機有3
      台(型號為SD-35E)；裝載於編號YMLU0000000貨櫃內之射
      出成型機有2台 (型號為SD-30E)；裝載於編號TGHU000000
      0 貨櫃內之射出成型機有1台 (型號為SD-35E)。
  ２、如前所述，編號FSCU0000000、YMLU0000000及TGHU000000
      0 三只貨櫃在2004年12月29日進儲被告指定之愛爾蘭貝福
      斯特貨櫃場時皆未受損，而SCU0000000及YMLU0000000二
      只貨櫃在出該貨櫃場即已受損，因此該二只貨櫃所裝之貨
      物，係儲存在愛爾蘭貝福斯特貨櫃場期間受損。
  ３、編號TGHU0000000貨櫃運抵高雄港後，係卸載於被告所承
      租之高雄港70號碼頭貨櫃場，該只貨櫃於94年2月20日自
      前揭櫃場運出時，並未有任何損害，惟受貨人錸德公司自
      被告所屬基隆貨櫃場提領該只貨櫃時，卻發現該只貨櫃受
      有損壞，櫃內所裝貨物亦受損。基此，編號TGHU0000000
      貨櫃內裝載之貨物，應係於出被告所租用之高雄港70號碼
      頭櫃場後，至儲存於被告所屬基隆貨櫃場陸上期間受損。
（四）系爭貨物受損原因為何並非「包裝不固」，且被告對系爭
      貨物受損應有可歸責之原。
  １、被告應證明系爭貨有海商法第69條免責之原因，始無庸就
      系爭貨物受損負責。按我國海商法對運送人所課之責任為
      「推定過失責任」。亦即求償權人只要能證明貨物係在運
      送人保管中受損，運送人即須負賠償責任，求償權人無須
      證明貨物受之原因，運送人若欲免責，必須舉證證明有海
      商法第69條所規定之免責事由。而系爭貨物原告已證明是
      在被告保管期間發生損害，則依上說明，被告應對系爭受
      損貨物負賠償責任，被告若主張不負賠償責任（即無可歸
      責之事由），即須舉證證明有海商法第69條之事由存在。
  ２、系爭受損貨物受損原因並非「包裝不固」。
　　貨物包裝不固係被告免責事由，因此被告應舉證證明系爭
　　  受損貨物之包裝有何不當之處，應如何包裝始妥適。
  　系爭受損貨物發生毀損之時間、地點並非在海上航行途中
    　，因此其受損原因與海上風浪大小、船舶搖晃程度大小無
      涉。
  　被告運送之型號SD-30射出成型機有6台，型號SD-35E射出
　　　成型機有7台，其中除2台型號SD-30及4台型號SD-35E射出
  　　成型機於堆存於貨櫃場期間受損外，其他7台分裝在其他
    　貨櫃之機器，縱經長途海上運送亦未受損。由此事實，亦
      可證明系爭貨物之受損並非包裝不固，否則同樣之貨物，
      同樣的包裝，會何在海上運送途中未受損，反而於堆存於
      貨櫃場期間受損。
　　查當物體置於水平面上時，除非受外力撞擊或傾斜達一定
　　　程度，否則不會傾倒。查型號SD-30機器長、寬、高分別
　　　為148公分、338公分、232公分；型號SD-35機器長、寬、
  　　高分別為148公分、388公分、232公分，依力學原理，其
    　發生傾倒之最小角度約為30度。亦即必須裝載該機器之貨
      櫃傾斜達30度，該機器始會傾倒。此為貨物在未為任何固
      定下，傾倒所須之最小角度，惟本件系爭貨物係用14毫米
      螺絲鎖緊固定在櫃板上，則其傾倒所須之角度，自然會大
      於30度。查系爭受損貨物係儲存於貨櫃場期間或陸上運送
      契約受損，若無意外事故發生，裝載系爭貨物之貨櫃應不
      致於傾斜30，因此系爭貨物之傾倒受損，顯然係因被告履
      行輔助人未盡善良管理人注意義務保管所致，與貨物之包
      裝、固定無涉。
  ３、本件被告對系爭貨物發生損害有可歸責之原因：系爭貨物
　　　之受損係發生在被告保管中，且如上所述，系爭受損貨物
　　　並無包裝不固之情形。基此，被告對系爭貨物之受損自然
　　  有可歸責之原因。
（五）原告得依保險代位及債權讓與法律規定向被告請求賠償：
　１、原告得依保險代位向被告請求賠償：
  　原告係系爭貨物保險人，且已依約賠償錸德公司34,000,
　　　000元，原告自得基於保險代位之規定，代位行使錸德公
　　  司對被告之損害賠償請求權。
  　原告與錸德公司所簽訂之保險契約為長期預約保險契約，
　    由原告承保錸德公司由國外進口及自台灣出口及台灣本島
      內陸運輸之機器設備、原物料，保險契約自87年3月1日零
      時起生效，至任何一方通知終止契約時失效。經查系爭貨
      物受損時，原告與錸德公司間簽訂之長期預約保險合約仍
      在生效期間，是原告自得基於保險代立請求被告賠償。
  ２、原告得依債權讓與向被告請求賠償：若鈞院認為本件原告
      不能依保險代位規定向被告行使權利，則因錸德公司業已
      將該公司因系爭貨物受損所取得之所有損害賠償請求權轉
      讓與原告，原告亦得依債權讓與之規定向被告及其他應負
      責之人請求賠償。
（六）本件原告得向被告請求4,000,000元。
  １、查系爭貨物係於儲存於貨櫃場期間受損，因此被告不得主
      張運送人單位限制責任。次查系爭貨物之價值為34,000,
      000元，因構成全損，故原告即賠償錸德公司34,000,000
      元。準此，原告本得向被告由償34,000,000元，惟原告只
      請求4,000,000元，尚不及受損金額之二成。準此，原告
      請求之金額自屬合理。
  ２、本件原告於錸德公司提領貨物之一年期間內對被告起訴，
      被告自不得依海商法第56條第2項規定主張免責。至於原
      告起訴請求之金額，係原告所主張應受判決事項之聲明而
      已，一方面原告並未表明拋棄未請求部份之權利，第二方
      面該未請求之金額亦尚未經法院確定判決不得請求。基此
      ，原告就起訴時尚未請求之金額之權利，當然尚屬存在，
      在該金額未經判決確定前得隨時擴張之，故原告起訴時雖
      只請求2,456,283元，但就未請求之金額不能認為被告已
      免除責任。
  ３、退萬步言之，若被告得主張運送人單位限制責任，則依進
      口報單記載，6台型號SD-30射出成型機共重28,300公斤，
      7 台型號SD-35E射出成型機共重29,350公斤。故每台SD-
      30、SD-35E之重量依序分別為4,716.67公斤、4,192.86
      公斤，本件有2台SD-30，4台SD-35E受損，故系爭受損機
      器共重26,204.78公斤，以一公斤賠償二個特別提款權計
      算，本件被告所負之單位限制責任為52,409.56個特別提
      款權，依起訴日（95年2月13日）特別提款權與美金匯率
      為1比1.43224，52,409.56個特別提款折合美金為75,063.
      07美元，再依起訴日美金現金賣出與新台幣之匯率為32.
      567，則75,063.07美元折合新台幣為2,444,579元 ，則
      被告亦應給付單位限制責任額2,444,579元。
（七）本件有關系爭貨物包裝是否不固問題，業經證人乙○○證
      述明確，是無庸再送請國立海洋大學商船學系，或其他相
　　　同等級之海洋學術機構鑑定系爭貨物之包裝能否「抵抗一
　　　般正常海運之風浪」，而有有無包裝不固之情形。
　１、系爭受損貨物受損之時間、地點，並非在海上運送途中，
　　　因此系爭貨物之包裝能否抵抗海上運送途中所可能遭遇之
　　　一般風浪，即無查證之必要。
　２、海商法第69條第12款所規定之「包裝不固」，係指貨物之
  　　包裝無法抵抗正常運送途中一般可能遭遇之危險。因此貨
　　　物之包裝是否妥適，須就個別之貨物定之，並無一定之標
　　　準，只要符合一般貿易上之要求即可，而原告所舉之鑑定
  　　單位，均無此知識，不能為鑑定。
　３、且查如前述，與系爭貨物相同之其他貨物，於同次運送時
　　，相同之包裝並未發生損害，且查，進出口貨物發生毀損之
　　　數量，相對於進出口貨物之數量，必係少數，因此進出口
　　　廠商若未確信其包裝無問題，歷來包裝皆係如此而得安全
　　　運抵買受人，出口商豈肯冒發生貨損之危險而為不妥當之
　　  包裝，是本件並無送請鑑定必要。
二、被告抗辯略以：
（一）本件系爭貨物之運送契約存在於託運人MULTIMEDIA INFOTE
      -CH公司與被告間，此由系爭貨物係託運人自裝自計（CY-
      CY），並由託運人委由被告建欣木箱行負責包裝及裝入貨
      櫃後運送；同時運費亦由託運人預先支付予被告，是原告
      代位錸德公司依運送契約法律關係請求被告賠償並無理由
      。又本件錸德公司非系爭貨物之所有權人，依貨櫃交接單
      亦足證明系爭貨物異常所致損害，並非發生於基隆貨櫃場
　　　內，故原告未舉證證明系爭貨物損害發生之確實時間地點
　　　，及侵權行為之要件，是其依侵權行為法律關係請求被告
　　　賠償亦無理由。且查系爭貨物受損之情形係「貨物於木箱
　　　內傾倒碰撞受損」，足見系爭貨損係因「包裝不固」所致
  　　；被告亦得主張依海商法第69條規定免責。而原告並未依
    　保險單上記載之要求請受益人提出資料，是原告依保險代
      位及債權讓與等契約，均不能對抗被告：兼查本件被告又
      不能證明系爭貨物之損害金額，被告亦得以責任限制為抗
      辯，故本件原告之訴並無理由，爰答辯聲明：(1)原告之訴
      及假執行之聲請均駁回。(2)訴訟費用由原告負擔。(3)如受
      不利判決，願供擔保請准宣告免為假執行。
（二）本件準據法部份：本件系爭貨物乃電報放貨，被告未曾簽
      發載貨證券正本，且電費又係託運人預付，而錸德公司僅
      為系爭貨物之受貨人，是本件載貨證券運送契約當事人為
      被告及託運人MULTIMEDIA INFOTECH公司間，而依被告公
      司載貨證券背面條款足證本件運送契約之準據法應為英國
      法。至侵權行為之準據法亦應由原告證明被告有何侵權行
      為，及侵權行為地，方能適用我國法律。
（三）系爭貨物是採電報放貨，運送契約實係存在於託運人MULT
      IMEDIA INFOTECH公司與被告間。查原證一號「並非有效
　    之載貨證券正本」。因右下角並無被告或被告代理人之簽
      名；且左下角亦註記「EXPRESS」（電報放貨），故並無
      製作任何正本「交付」託運人，更遑論原告代位之受貨人
      錸德公司會因為「持有載貨證券正本」而與被告產生載貨
      證券之法律關係。又原證一號並記載「運費預付」；亦即
　    系爭貨物運費係由託運人MULTIMEDIA INFOTECH公司於託
      運時預先支付予被告，而非由原告代位之受貨人錸德公司
      支付。故依民法第623條規定可知，本件運送契約關係存
      於託運人MULTIMEDIA INFOTECH公司與被告間。至小提單
      僅係一提貨書，並不會因為持有小提單而與運送人間產生
      新的運送契約法律關係。故本件原告主張錸德公司與被告
　　　間有「運送契約債務不履行之損害賠償請求權」云云，即
　　  無理由。
（四）系爭貨物屬於託運人自裝自計（CY-CY），並由託運人委
      由建欣木箱行負責包裝及裝入貨櫃已如前述；故原告須先
      證明系爭貨物「裝入貨櫃時」之狀態為良好，而「受領貨
      物時」狀態有異，始得認定系爭貨損係發生於被告占有中
      。且此事涉侵權行為地之認定，原告自應負責舉證說明之
      。被告未能舉證侵權行為發生之時間、地點、侵權行為人
      等，逕基此為請求亦無理由。
  １、系爭貨物為錸德公司運回台灣之「二手光碟生產設備」，
      已為原告於起訴狀中所自認；故即便系爭貨物「受領時」
      狀態有異（假設語氣），但為何受損金額高達3000餘萬元
      ？是否為必要之修復費用？錸德公司是否已為修復？故於
      原告詳實舉證前，應認其請求為無理由。又系爭貨物運送
      係採取「託運人自裝自計」方式，故原告須先證明貨物毀
      損之時點係在被告占有管領途中，始有權向被告求償；同
      時被告並不須對原告負任何「載貨證券之文義效力」。
　２、關於系爭貨物之之貨櫃交接單，被告說明如下：
　　依被證五號系爭貨櫃「裝櫃前之交接單」顯示：貨櫃交付
　　　託運人裝櫃時，均無異狀；與被證二號貨櫃交接單之記載
　　　相比較，系爭三只貨櫃卻於「裝船前」發生受損情形（貨
　　　櫃內部向表面凸出受損）；足見系爭貨櫃內部之貨物已在
　　　貨櫃內發生移動造成貨物碰撞受損，並損及貨櫃本身。故
　　　原告若未能證明貨物毀損之時點係在被告占有管領途中，
　　  原告便無權向被告求償。
　　裝載系爭貨物之貨櫃係於2004年12月29日交給貨主自行將
　　  貨物裝入貨櫃，當時貨櫃並無異狀。
　　系爭貨物之貨櫃係於2005年1月21日裝置上「MING COSMOS
　　  」號貨輪。
　　上開貨櫃於2005年2月20及21日進入基隆貨櫃場時，即已
　　  發現「貨櫃外壁有向外凸出」之註記。
　　上開貨櫃係於2005年3月3日自基隆貨櫃場領出，當時之異
　　　常註記與貨櫃進場時相同，均為「貨櫃外壁有向外凸出」
　　綜上足見，系爭貨物異常所致損害，並非發生於基隆貨
　　　櫃場內。
　３、故原告若欲主張侵權行為之損害賠償請求，尚須舉證系爭
　　　損害發生之確實時間地點，及侵權行為之要件。且系爭損
　　　害既發生於實際交付受貨人錸德公司之前，錸德公司便非
　　　系爭貨物之所有權人，何有侵害其權利之理由？
（五）系爭貨物受損時非在被告保管占有時，乃因「包裝不固」
      所致，被告並無可歸責原因，自無庸負損害賠償責任。
  １、系爭貨物包裝不固，被告得主張海商法第69條之免責事由
      ：按系爭貨物屬於託運人自裝自計（CY-CY），並由託運
      人委由建欣木箱行負責包裝及裝入貨櫃為兩告所不爭；而
      系爭貨物受損之情形係「貨物於木箱內傾倒碰撞受損」；
      足見系爭貨損係因「包裝不固」所致；亦即屬於「非因運
      送人本人及船舶所有人本人之故意或重大過失及非因其代
      理人受僱人之過失所致」，被告自得主張海商法第69 條
      之免責事由。
  ２、縱原告證明貨物毀損之時點係在被告占有管領途中，被告
      亦能證明系爭貨損係因「包裝不固」所致，而免負損害賠
      償責任。參照被證六號建新木箱行提出之損壞報告內容及
　　　照片可知：
    「貨物到達錸德工廠時，發現三個貨櫃『側邊鐵皮有外凸
      現象』。」
    根據照片顯示：貨櫃鐵皮均「向外凸出」並非「遭撞擊向
      內凹陷」、且「貨櫃內部機器均傾倒」、「人員在貨櫃內
      部自行將貨物扶正」。
　　足見：系爭貨物確係因包裝不固，致使在貨櫃內部因與貨
　　  櫃發生碰撞導致受損，而與運送人無涉。
　３、依據「原告」提出台灣高等法院93年度海商上字第8號民
　　　事判決理由中可知：本件裝載系爭貨物之貨櫃完全屬於「
　　　向外凸出」之情形，顯然屬於託運人包裝不固所致。至於
　　　原告提及所謂「又查當物體置於水平面上時，所生防止該
　　　物體移動之阻力，即為靜摩擦力，外界之水平推力若小於
　　　最大靜摩擦力時，並無法將之移動，僅於水平推力大於最
　　　大靜摩擦力，或將水平面傾斜，使其角度超過特定值時，
　　　物體才會開始滑動。」云云，則僅屬推論，除非原告能舉
　　　證證明，否則尚不可採。且海上航行途中可能遭遇之風浪
　　　強度及外力方向本非運送人所得遇見，是故法律要求託運
  　　人之包裝必須能抵禦海上航行可能遭遇之風險，而系爭貨
    　櫃並未遭受外力撞擊，為二造所不爭執，則貨櫃內部貨物
      向外撞擊貨櫃導致受損，應屬於貨物本身包裝及固定不當
      所致，參照最高法院28年上字第2379號民事判例意旨可知
      ，此應為經驗法則屬於可明顯即知之事實，無庸由被告多
      行舉證。
　４、原告另主張編號FSCU0000000、YMLU0000000二只貨櫃係於
　　　陸上運送受損，係依據被證二號貨櫃交接單；但被證二號
  　　上面已註明「WATER- SHORTSEA」，亦即上面記載之貨櫃
    　狀況應係裝載上「MING COSMOS」船前之短程駁船運送，
      並非陸上運送之交接單，故此二只貨櫃受損之時間應屬於
      海上運送階段，原告應有所誤解。此外被告已提出各階段
      被告所持有關於系爭貨櫃之交接單，並無原告所謂被告拒
      不提出文書資料而應認原告之主張為真實之情形，應無疑
      義。
　５、針對系爭貨物是否包裝不固情事，自有委請國立海洋大學
　　　商船學系，或其他相同等級之海洋學術機構，予以鑑定。
（六）原告主張依保險代位規定向被告請求賠償並無理由：參照
      原證七保險單可知，本件保險契約係約定「貨物之破損需
      有意外事故發生之證明文件」、「理賠金額需依重置成本
      及承保金額（折舊後之舊品價格）比例賠償之」；故原告
      需先提出「意外事故發生之證明文件」、理賠金額之計算
      說明，否則自無法取得合法之保險代位權。
（七）本件原告之請求系爭貨物受損金額亦有爭議：
  １、被告並未受邀參與系爭機器之檢測及受損程度之判定，故
  　　對原告委請公證人及被保險人自行做成公證報告認定貨損
　    狀態無法認可。且原告委請之公證公司亦表示「只有60%
      部份之主要部份無法修復」、「受損機台之更換費用既然
      低於原始購買價」，則何能以「推定全損處理」？又被告
      委請之公證人認為：系爭貨物既屬鋼鐵性質，應有「殘值
      」須供扣除，但公證報告竟未扣除，是自不足採。
  ２、關於原告之請求金額，被告陳述如下：
　　原告雖表示系爭受損機器進口錸德公司非製造商亦非銷售
　　　商，故無資料可提供；惟依據原告提出公證報告可知：系
　　　爭貨物編號「SD-30」進口價格為英磅160,330元，折算新
　　　台幣約為9,483,520元；若依據特別訂單重新製作，則製
　　　作價格約為新台幣8,040,320元。系爭貨物編號「SD-35」
　　　進口價格為英磅177,400元，折算新台幣約為10,493,210
　　　元；若依據特別訂單重新製作，則製作價格約為新台幣
　　　8,335,920元。然而前開金額均係「重新製作之新品」，
　　　但系爭受損機器為「二手機器」，故依據民法638條第1項
　　　之規定，即便系爭貨物確實可以「推定全損」處理，原告
　　　亦應先證明「系爭二手機器」於2005年3月份在台灣之市
  　　價，而非提出原始製作價格或特別訂單製作價格，蓋此種
　    價格均未考量二手機器之折舊因素，無法確實反應「應交
      付時目的地市價」之法律要件。至於原告與貨主依據保險
　　　契約協商理賠金額，與原告是否得依據運送契約請求之損
　　　害賠償金額係屬二事，原告自不得以理賠金額做為其損失
  　　金額。
　　原告雖主張將原本之請求金額「擴張至」4,000,000元整
　　　；但因其起訴時係主張「以運送人單位責任限制之計算標
　　　準」為依據，則原告尚必須就「為何認為系爭貨物損害係
　　　發生在陸運階段？」以及「是就全部貨損均主張不得適用
　　　單位責任限制？抑或就其中某筆貨物主張之？」提出舉證
　　  及說明，自不待言。
　　再者，原告係於「95年12月5日」始將本案之請求金額追
　　　加至4,000,000元，其依據為原告認定被告不能主張運送
　　　人單位責任限制責任之保護。而本案貨物係於「94年3月3
　　　日」交付受貨人，依據海商法第56條第2項規定，原告最
　　　遲必需於「95年3月3日」對被告為損害賠償之起訴請求，
　　　否則被告之責任即解除；而原告於本案起訴狀中並未依照
　　　民事訴訟法第244條第4項之規定，表明當時起訴之金額為
　　　「請求之最低金額」，是故原告嗣後超過起訴金額之擴張
  　　請求部分，被告自得援用前開海商法之規定，主張原告之
    　擴張請求已罹於除斥期間而不能成立。
三、法院協助兩造整理爭點如下：
（一）兩造不爭執事實
　１、錸德公司於94年1月間自北愛爾蘭運回二手光碟片生產設
　　　備乙批，分裝在19個40呎貨櫃內，委由被告陽明海運股份
　　　有限公司（下或稱陽明公司）以船名"Ming　Cosmos"輪第
　　　29E航次運送來台，被告陽明公司則於94年1月26日於系爭
　　　貨物裝船後簽發編號Ｚ000000000載貨證券；託運人為北愛
　　　爾蘭籍法人Multimedia Info-tech Ltd.(下稱MIL)，受貨
      人及受通知人皆為錸德公司，運送方式為CY/CY。
　２、系爭貨物之包裝及裝櫃，錸德公司於93年11月9日與乙○
　　　○即建欣木箱行（下稱建欣木箱行）簽訂契約，由建欣木
　　　箱行負責系爭貨物之包裝、固定及裝櫃。
　３、本件系爭貨物裝船後，於94年1月19日自北愛蘭啟航至同
  　　年2月15日運抵基隆港。又系爭貨物採電報放貨方式；錸
　    德公司於94年3月3日提領貨物時，發現系爭貨物受損，乃
      並由英商嘉福湯馬遜保險公證人股份有限公司於94年3月
　　　4日、8日及5月19日進行公證，該公證公司並製作原證三
　　　號公證報告，證明櫃號TGHU803381、FSCU915685及YMLU00
　　  00000貨櫃內貨物，共6台射出成型機（4台SD-35E、2台
　    SD-30型即系爭貨物）受損，並敘明錸德公司因此受有34,
      000,000元損失。
　４、原告與錸德公司於就系爭貨物簽訂原證七保險契約，要保
　　　人及被保險人皆為錸德公司，保險期間為自北愛爾蘭BELF
　　　AST至基隆，保險範為全險（即ICC(A)條款）。系爭受損
　　　貨物公證損害金額經確認後，原告於94年6月28日給付保
　　　險金34,000,000元與錸德公司（原證八），錸德公司並於
　　　  94 年7月日出具原證九代位追償同意書與原告。
（二）兩造協議簡化爭點：
　１、本件損害賠償之準據法為何？
　２、系爭受損貨物是否發生損害之時間、地點、原因為何？損
　　  害原因是否「包裝不固」？亦或可歸責於運送人即被告？
　３、系爭貨物若發生損害其金額？
　４、原告主張依保險代位及債權讓與法律規定請求被告給付上
　　  開損害賠償金額是否有理由？
四、法院之判斷：
（一）本件原告主張損害賠償之準據法為中華民國法律。
  １、本本件原告主張錸德公司與被告間於台灣地區訂立運送契
      約，而原告依保險代位及債權讓與取得錸德公司對被告之
      之債權，是本件兩造均為本國人，本應適用本國法。是最
      高法院67年度第4次民事庭會議決議，亦採相同見解。
  ２、按海商法第77條規定：載貨證券所載之裝載港或卸貨港為
　　　中華民國港口者，其載貨證券所生之法律關係依涉外民事
  　　法律適用法所定應適用法律。但依本法中華民國受貨人或
    　託運人保護較優者，應適用本法之規定。次按涉外民事法
　　　律適用法第6條規定：「法律行為發生債之關係者，其成
　　　立要件及效力，依當事人意思定其應適用之法律。當事人
　　　意思不明時，同國籍者依其本國法，國籍不同者依行為地
　　　法，行為地不同者以發要約通知地為行為地，如相對人於
　　　承諾時不知其發要約通知地者，以要約人之住所地視為行
  　　為地。前項行為地，如兼跨二國以上或不屬於任何國家時
      ，依履行地法。」。經查本件依原證一被告「簽發」之電
      放載貨證卷之託運人為MIL公司，而卸載港為基隆港，運
      送人則為被告，是參酌上開規定，本件準據法亦應為我國
      法律。
（二）本件被告「簽發」之載貨證券雖係電報放貨之載貨證券，
      但本件系爭貨物之運送契約仍存在於錸德公司與被告間。
　１、按載貨證券具有文義性（目的在信賴保護善意載貨證券受
      讓人，見海商法第六十條準用民法第六百二十七條規定，
      即運送人與提單持有人間，關於運送事項，依其提單之記
      載）、物權證券性（載貨證券乃表彰運送之所有權，必須
      移轉載貨證券，然後該貨物之所有權始行移轉，參照海商
      法第六十條準用民法第六百二十九條、第六百三十條規定
      即明）、背書轉讓性（海商法第六十條準用民法第六百二
      十八條之背書轉讓）、繳回性（依海商法第六十條準用民
      法第六百三十條規定可知，運送貨物經發給載貨證券者，
      貨物之交付，應憑載證券為之，即使實際之受貨人茍不將
      載貨證券提出及交還，亦不得請求交付運送物，惟此特性
      並非限制運送人交付貨物之規定，僅受貨人不憑載貨證券
      請求交付運送物時，運送人得拒絕交付而已。）等特性；
      載貨證券上權利之處分及行使，與載貨證券有不可分離之
　　　關係，而載貨證券所表彰者又為運送物所有權，乃財產權
  　　之一種，同時載貨證券之交付與運送物交付有同一效力，
    　具物權效力；故載貨證券為有價證券，且就效力言，亦為
      物權之有價證券亦明。但探討載貨證券法律性質時，仍不
      能不先對載貨證券之功能做深入瞭解。載貨證券如前述與
      物權化為一體，其證券之處分與交付，視為物品之處分與
      交付，故又稱為處分證券與交付證券，非以載貨證券，不
      得處分其所表彰之權利，故發生載貨證券之交付，與貨物
      之交付有同一效力情事。綜上載貨證券之法律性質，仍一
      完全的有價證券，權利已與證券結為一體，權利之發生須
      作成證券，權利之移轉須交付證券，而權利之行使亦須提
      示證券，應先敘明。
　２、載貨證券具有文義性（目的在信賴保護善意載貨證券受讓
　　　人）、物權證券性、背書轉讓性、繳回性等特性如上述；
　　　但探討載貨證券法律性質時，仍不能不先對載貨證券之功
　　　能做深入瞭解。載貨證券與海上貿易發展息息相關，最早
　　　可溯及西元1063年之已裝船收據，後依次演變成貨物抵達
　　　目港前，為使貨物得以轉讓之重要文件，再進展至將運送
　　　契約之內容記載於載貨證券（提單）上，使載貨證券具有
　　　另一功能，即運送契約之證明，兼規範運送相關權利義務
　　　事項，以解決貨運紛爭。惟載貨證券是否等同於運送契約
　　　，則須分二種情況論之：
　　運送人與託運人間：對此二者言，載貨證券並非二者間運
  　　送契約唯一且絕對證據，蓋依契約法理，運送契約於一方
　    請求託運，另一方接受託運之同時即已成立效。載貨證券
      係於貨物裝船後才由船長或運送人單方面簽發並交付給託
      運人，該載貨證券記載如有任何問題，由於貨物業已裝船
      ，託運人欲變更載貨證券內容之機會亦屬有限，因此其所
      代表者，僅運送雙方以書面方式確認或證明雙方之運送契
      約而已，而非運送契約之全部。即載貨證券僅能稱為是「
      運送契約之證明」，而或「運送契約之表面證據prima
      facie evidence」而已，該載貨證券如有與契約不一致之
      處，仍然以運送契約為準。
　  運送人與載貨證券受讓人間：載貨證券之受讓人，自不得
  　  以託運人與運送人間之其他約定事項，反駁甚或變更載貨
      證券之書面記載效力。依海商法第60條準用民法第327條
      至630條結果，亦可認為載貨證券簽填發後，運送人與提
      單持有人間，關於運送事項，依其提單之記載（海商法第
      60條第2項亦明文規定：以船舶之全部或一部供運送為目
      的之運送契約另行約簽發載貨證券者，運送人與託運人以
      外載貨證券持有人間之關係，依載運證券之記載。）。
　３、經查本件被告對「錸德公司於94年1月間自北愛爾蘭運回
　　　二手光碟片生產設備乙批，分裝在19個40呎貨櫃內，委由
　　　被告以船名"Ming　Cosmos"輪第29E航次運送來台」之事
  　　實並不爭執（詳被告95年3月6日答辯狀），是本件運送契
    　約關係存於被告與錸德公司間，參照前開說明，本件被告
      以前持理由抗辯稱系爭貨物等之運送契約存於被告與載貨
      證券上託運人MIL間云云，與事實不符，並不足採。
（三）本件被告「簽發」原證一清潔載貨證券未盡海商法上之照
      管義務，致系爭貨物發生毀損，應負損害賠償責任。
　１、本件系爭貨物在內之所有二手光碟機，均是由託運人自裝
   　 自計（CY-CY）之運送方式，並由錸德公司委託乙○○即
      建欣木材行負責包裝、裝入貨櫃、固定等事實，業據原告
      陳述明確，核與證人彭兆謙、丁○○於本院審理時證述是
      受錸德公司委託赴國外將系爭貨物等裝入貨櫃等語相符，
      是自堪信為真實。且查原證一載貨證券又係清潔之載貨證
      券，是原告主張被告應就系爭貨物依海商法第63條規定即
      「運送人對於承運貨物之裝載、卸載、搬移、堆存、保管
      、運送及看守，應為必要之注意及處置。」，負照管義務
      ，防止系爭貨物受損，即屬有據。
　２、系爭受損貨物計有二手光碟機共有6台，型號SD-35E有4台
　　　，型號SD-30有2台。其中裝載於編號FSCU0000000貨櫃內
　　　之射出成型機有3台 (型號為SD-35E)；裝載於編號YMLU
  　　0000000貨櫃內之射出成型機有2台 (型號為SD-30E)；裝
　    載於編號TGHU0000000貨櫃內之射出成型機有1台 (型號為
      SD-35E)等事實，業據原告陳述明確，被告對此並不爭執
      ，並有兩造提出之公證報告可稽，是自堪信為真實。
　３、再查本件系爭貨物交付被告運送時並未受損，而受貨人錸
　　　德公司提領系爭貨物時，發現毀損，是原告主張系爭貨物
  　　是在被告「照管期間」內發生損害，被告應負賠償責任，
    　參照前開說明，即屬有據。
（四）被告並不能舉證證明系爭貨物是因「包裝不固」發生毀損
      。
　１、海商法對運送人所課之責任為「推定過失責任」；亦即求
　　　償權人只要能證明貨物係在運送人保管中受損，運送人即
　　　須負賠償責任，求償權人無須證明貨物受之原因，運送人
  　　若欲免責，必須舉證證明有海商法第69條所規定之免責事
    　由。本件系爭貨物發生損害被告照管期間詳如前述，故被
      告若抗辯系爭貨物發生損害肇因於貨物本身「包裝不固」
      ，故被告無可歸責之事由等情，自應依據海商法第69條規
      定負舉證證明之責。
　２、經查本件被告並未提出積極之證據證明系爭貨物是因包裝
　　  不固肇致損害，是被告抗辯本無所據。
　３、次查本院依被告聲請通知證人建新木箱行負責人乙○○及
　　　丁○○到庭，嗣經證人點彭兆謙，即建新木箱行本件系爭
  　　二手光碟機實際裝櫃人員到庭具結證稱略以：「．．．對
　　　於光碟機運送包裝有六年的經驗，錸德出口到世界各地的
　　　（機器）也是我包裝的。」、「本件錸德公司告訴我們有
　　　一批機器在北愛爾蘭，他們也有把機器資料詳細告訴我們
　　　，我們評估之後認為可以做，所以我們就同意，因為我們
　　　已做多年，所以只要告訴我們機器代號，我們就知道規格
  　　及如何包裝，所以我們就先把木材裁剪好，再把木材寄過
    　去，這件是用原木跟三夾板，原木一般來說是放在底板的
      部份，最底層10公分，3公分，最下層是7公分，這是由錸
      德寄過去，我們再派人過去組裝，共有八人，我也有去。
      到北愛爾蘭之後，等了一天，木材運到，我們就開始包裝
      。我們先把底板定好，把機器放在底板上，我們會在機器
      下方腳的部分墊7.5公分的木塊，因為系爭機器有六個腳
      ，本來就是作避震用，所以我們就針對這六個孔下的底板
      跟墊木，再把螺絲從下往上鎖，把底板跟墊木鎖緊，讓機
      器完全固定在底板上，還有套塑膠袋真空袋密封，並把機
      器內空氣抽清，然後再開始封箱，封了六面，扣除底板封
      五面，另外因為本件機器跟貨櫃底部尚有空間，所以我們
      用10公分寬乘以4公分厚，與木箱寬度相同的木條壓在上
      頭，封箱完畢後直接用堆高機進入貨櫃，貨櫃和木箱還有
      100公分左右空間，所以我們在交錯的部分釘上9公分的鐵
      釘，每個貨櫃放三台機器，三台機器間我們都是訂上鐵釘
      ，最後一台機器的木箱沒有其他連結，所以我們另外加上
      10公分寬，4公分厚木條，以往我們都是如此裝箱，包含
      其他廠商的機器，我們也是用這樣的標準去做，都沒有像
      本件這樣的問題。我有帶其他廠商的資料，當初我們在北
　　　愛裝箱的時候，因為螺絲不夠，我們還在當地買螺絲，是
  　　丁○○先生帶我一起去買的，因為丁○○先生不知道尺寸
    　。封櫃是其他廠商做的，不是我們也不是錸德做的。我們
      裝箱用的底板木條都是進口的原木即松木杉木。依據我們
      的經驗，我們這樣的裝箱的方式是最牢靠的。」、「封箱
      時其他五面均使用合板厚1公分，另外木條是2.4公分．．
    　全世界的木箱都是用這樣的規格，因為機器是精密，木板
      不可以碰觸機器本身，底部是最重要的，是作為固定用，
      其他五面主要的功用是遮風避雨。這是我的意見。」，「
      依被證六照片所示，機器出現倒斜的情形，我不曉得，我
      認為有可能是搖晃，那是我的意見。」等語，是證人彭兆
      謙本即明確證稱有六年以上替錸德公司從事裝箱工作經驗
      ，同時系爭機器均係依照當初與錸德公司約定裝箱方式為
      之，是證人證詞反證明本件包裝並無不固。次查證人丁○
      ○到庭具結亦證稱略以：「是錸德的員工。．．．本件系
　    爭機器我們有經過兩三家的評比，經過採購部門決定，木
      材是我們寄過去的，我們是比彭先生先到北愛之工廠拆設
      備，並把設備準備好交給他們裝箱，裝箱時，我們也會注
      意彭先生他們有沒有按照報價時告訴我們的程序裝箱，裝
      箱過程如彭先生所述無誤，貨櫃到我們工廠之後，我們才
      發現有貨櫃外突的現象，在貨櫃場時他們就有發現，所以
      他們有開立報告書給我們。我們在工廠有會同保險公司開
　    櫃，開櫃時就發現有問題，我們有拍照片，照片另外補呈
      。被證六報告是我寫的。．．．大部分海外的運送過程，
　    我都會代表公司在場監督是否有無依照原契約約定。本件
      包裝過程跟以往程序及過程並無不同。」，是綜上證人證
      詞可知，本件系爭光碟機之包裝運送，與錸德公司之前包
      裝程序方式均無不同，是更足證本件系爭貨物並無包裝不
      固情事。
　４、被告雖抗辯稱證人所述不實，並聲請第三人就是否包裝不
　　　不固為鑑定云云，惟查，國際貿易之貨物多如繁星，每一
  　　包裝方式均不相同，應視不同運送物及機械之特性為定，
    　故僅有專業之包裝公司始能判斷本件系爭貨物是否包裝妥
      適，而本件乙○○即建欣木箱行，即為專業包裝業者，同
      時替錸德公司以木箱包裝系爭貨物等機具長達六年，同時
      包裝時又有貨主錸德公司派員在場，是上開證人證詞即屬
      可信，從而被告陳稱選任海洋大學等單位鑑定是否系爭貨
      物包裝不固，即無必要，應予敘明。
　５、又被告另提出貨櫃運輸實務，及最高法院93年台上字第17
　　　16號判決陳稱本件系爭貨物包裝不固云云，即與本件之實
  　　際狀況不同，不能類比援用。又被證一公證公司之公證人
    　周士明並非實際從事系爭貨物之包裝者或包裝實務工作者
      ，是亦不能證明系爭貨物有包裝不固情事，是被告聲請傳
      喚作證，亦無必要。
　６、且查與系爭貨物同型之機器，以同樣方式包裝、載運（總
  　　計19個貨櫃，其中僅3個貨櫃內本件系爭貨物受損，故系
    　爭貨物如包裝不固，何以於同一運送旅程中其他貨櫃內貨
      物未受損害？是本件被告抗辯系爭貨物有包裝不固情形云
      云，並不足採。
（五）系爭貨物之毀損推定於發生於海上運送階段。
　１、按海商法第75條規定：「連續運送同時涉及海上運送及其
　　　他方法之運送者，其海上運送部分適用本法之規定。貨物
　　　損滅失發生時間不明者，推定其發生於海上運送階段。」
      ，而本件系爭貨物即屬連續多次運送，故發生損害之時間
      不明時，本應依法推定發生於海上運送階段。
　２、原告雖陳稱系爭貨發生於陸上運送階段，並舉被告提出之
　　  貨物交接單為據，然查依被告提出之貨櫃交接單足證：
　　裝載系爭貨物之貨櫃係於2004年12月29日交給貨主自行將
　　  貨物裝入貨櫃，當時貨櫃並無異狀。
　　系爭貨物之貨櫃係於2005年1月21日裝置上「MING COSMOS
　　  」號貨輪。
　　上開貨櫃於2005年2月20及21日進入基隆貨櫃場時，即已
　　  發現「貨櫃外壁有向外凸出」之註記。
　　上開貨櫃係於2005年3月3日自基隆貨櫃場領出，當時之異
　　　常註記與貨櫃進場時相同，均為「貨櫃外壁有向外凸出」
  　　是綜上並參考前開說明，本件系爭貨物本應推定於海上運
　    送階段發生毀損。
　３、再查，本件系爭貨物是經由駁船由愛爾蘭載至荷蘭後始交
  　　被告「MING COSMOS」貨輪運送，是原告陳稱編號FSCU000
　    0000、YMLU0000000及TGHU000000 00只貨櫃在93年12 月
      29日進儲被告指定之愛爾蘭貝福斯特貨櫃場時皆未受損，
      而SCU0000000及YMLU0000000二只貨櫃在出該貨櫃場交被
      告運送時即已受損，故二只貨櫃所裝之貨物，係儲存在愛
      爾蘭貝福斯特貨櫃場期間受損云云，即難認有理由。又系
      爭貨櫃是否受損，似又與系爭貨物於何時、何地發生損害
      無必然且直接之因果關係，亦應敘明。
　４、綜上，原告未舉出證據證明系爭貨物之毀損發生於陸路，
  　　被告未舉證證明系爭貨物之損害是肇因於包裝不固，從而
    　原告主張被告應負損害賠償責任即有理由，同理，被告抗
      辯僅負「單位責任限制」之責任亦屬有據。
（六）本件原告得依「保險代位」及債權讓與法律規定向被告請
      由賠償。
　１、查原告係系爭貨物保險人，且原告與錸德公司所簽訂之保
　　　險契約為長期預約保險契約，由原告承保錸德公司由國外
　　　進口及自台灣出口及台灣本島內陸運輸之機器設備、原物
　　　料，保險契約自87年3月1日零時起生效，至任何一方通知
　　　終止契約時失效。經查系爭貨物受損時，原告與錸德公司
　　　間簽訂之長期預約保險合約尚於契約有效期間，此有原告
  　　提出之保險契約在卷可稽，是自堪信為真實。次查本件原
　    告亦依保險契約賠償錸德公司34,000,000元有原告提出之
      原證四、原證八號可稽，從而原告主張基於保險代位之規
      定，代位行使錸德公司對被告之本件損害賠償請求權，自
      屬有據。
　２、次查本件錸德公司業已將因系爭貨物受損所取得之所有損
　　　害賠償請求權轉讓與原告，有告提出之原證九號可稽，是
　　　原告主張依債權讓與之規定向被告請求賠償亦有理由，應
  　　予准許。
（七）本件原告得依單位責任限制規定，請求被告給付2,444,57
      9元及法定遲延利息。
　１、經查系爭貨物為射出成型機即光碟片生產設備，錸德公司
　　　進口目的並非為銷售用，而是錸德為生產光碟之特製品，
　　　同時系爭貨物為愛爾蘭廠撤廠之二手機器設備，故錸德公
　　　司於進口報單上所報之價格自然是二手機器進口時之價格
　　　，且錸德依法須依進口價格報繳4%之關稅（即進口報單中
　  　中間右方有載海關稅率4%），況錸德為上市公司，可期其
　　　有一定之誠信，至少絕無將二手機器報新品價值以繳更多
  　　關稅之理。故錸德於進口報單所報系爭二手機器之進口價
    　值本屬情理之內。次查原證3公證報告中亦載明公證人之
      查勘結果：「保險單上的CD光碟片生產設備的投保金額是
　　　英磅4,713,033.60。本公司確認此金額是依據被保險人的
　　　子公司在88年7月份所購置原始機台之折舊價值（機台預
  　　計的使用期限約為10年）」，故被告主張系爭貨物目的地
　    之市價為34,000,000元等，本非無據。
　２、次查本件系爭貨物被推定全損亦有原告提出之公證報告可
  　　稽，而被告提出之公證報告，亦僅陳稱未參公證／協商無
　    法評論損失金額合理與否，並陳稱收貨人即錸德公司之工
      程師認為「視為推定全損」，是被告未提出證據空言抗辯
      稱系爭貨物並無全損，應有殘值云云，即無所據。
　３、按「除貨物之性質及價值於裝載前，已經託運人聲明並註
　　　明於載貨證券者外，運送人或船舶所有人對於貨物之毀損
　　　滅失，其賠償責任，以每件特別提款權666‧67單位或每
      公斤特別提款權二單位計算所得之金額，兩者較高者為限
      。」海商法第70條第2項定有明文。經查：
    本件貨損發生於海上，且系爭貨物並未將價值註明於載貨
    　證券上，是有前開單位責任限制規定之適用。
    次按「前項所稱件數，係指貨物託運之包裝單位。其以貨
    　櫃、墊板或其他方式併裝運送者，應以載貨證券所載其內
      之包裝單位為件數。」海商法第70條第3項有明文規定。
      依進口報單記載，本件系貨物中6台型號SD-30射出成型機
      共重28,300公斤，7台型號SD-35E射出成型機共重29,350
      公斤。故每台SD-30、SD-35E之重量依序分別為4,716.67
      公斤、4,192.86公斤，本件有2台SD-30，4台SD-35E受損
      ，故系爭受損機器共重26,204.78公斤，每以一公斤賠償
      二個特別提款權計算，本件被告所負之單位限制責任為
      52,409.56個特別提款權，依起訴日即95年2月13日特別提
      款權與美金匯率為1比1.43224計算，52,409.56個特別提
      款折合美金為75,063.07美元，再依起訴日美金現金賣出
      與新台幣之匯率為32.567元計算，則75,063.07美元折合
　　　新台幣為2,444,579元，是本件原告請求被告給付2,444,
      579元及自95年12月5日起按法院利率計算之利息為有理由
      ，應予准許，逾此部分請求即屬無據，應予駁回。
（八）本件事證己明，兩造間其餘攻擊防禦方法，提出未經斟酌
      或聲請調查之證據及爭點，核均與判斷結果無涉，爰不一
      一敘明。
五、假執行之宣告：本件原告勝訴部分，兩造均陳明願供擔保請
    准宣告假執行及免為假執行，經核均無不合，爰各酌定相當
    之擔保金額，予以准許。又原告敗訴部分，其假執行之聲請
    即失所據，應併予駁回。
六、結論：本件原告之訴為一部有理由，一部無理由，依民事訴
    訟法第79條、第390條第2項、第392條第2項，判決如主文。
中　　華　　民　　國　　96　　年　　5　　月　　16   　日
                  民事第四庭    法　官　洪遠亮
以上正本係照原本作成
如對本判決上訴，須於判決送達後20日內向本院提出上訴狀
中　　華　　民　　國　　96　　年　　5　　月　　16　　日
                    　　　　　　書記官　陳莉庭
